【裁判字號】    95,上重訴,4
【裁判日期】    950803
【裁判案由】    毒品危害防制條例
【裁判全文】
臺灣高等法院臺中分院刑事判決         95年度上重訴字第4號
上  訴  人
即  被  告  戊○○
                    （
選任辯護人  陳光龍  律師
上列上訴人因毒品危害防制條例案件，不服臺灣彰化地方法院94
年度訴字第1197號中華民國94年12月 1日第一審判決（起訴案號
：臺灣彰化地方法院檢察署94年度偵字第3943號），提起上訴，
本院判決如下：
    主  文
原判決撤銷。
戊○○連續販賣第一級毒品，累犯，處有期徒刑拾肆年。如附表
二所示販賣毒品犯罪所得之財物，均沒收，如全部或一部不能沒
收時，以其財產抵償之。
    事  實
一、戊○○（綽號「豆仔仁」）前於民國81年間，因違反肅清煙
    毒條例案件，經法院判處有期徒刑3年1月確定；又於83年間
    ，因違反麻醉藥品管理條例案件，經法院判處有期徒刑5月
    確定。上揭二案接續執行，原於84年5月22日因縮短刑期假
    釋出監，嗣因撤銷假釋再入監執行殘刑有期徒刑2年1月22日
    ，而於90年4月7日因縮短刑期期滿執行完畢。詎仍戊○○仍
    不思悔改，明知海洛因業經毒品危害防制條例列為第一級毒
    品管制，不得非法販賣，竟基於意圖販賣第一級毒品海洛因
    以賺取差價牟利之概括犯意，而連續為下列販賣第一級毒品
    海洛因之行為：
  (一)自93年10月間某日起至94年1月8日前之某日止，連續在戊○○位於彰化縣鹿港鎮頭南里頭庄巷90號現住地之隔壁三合院
    前廣場，以每次新台幣（下同）一千元之價格，販賣第一級
    毒品海洛因（毒品重量均不詳）予丁○○（綽號「阿丁」、
    「矮仔丁」），計3次。在彰化縣鹿港鎮草港天主堂後之鄉
    ○○路，以一千元之價格，販賣海洛因（毒品重量均不詳）
    予丁○○1次；以每次2千元之價格，販賣海洛因（毒品重量
    均不詳）予丁○○計2次（丁○○施用毒品部分，由檢察官
    另行處理）。
  (二)自93年9月間某日起至93年11月22日（即陳昭雄入勒戒處所
    勒戒之日）前某日止，連續在彰化縣鹿港鎮○○路鹿鳴國中
    附近，以每次2千元之價格，販賣第1級毒品海洛因（毒品重
    量均不詳）予陳昭雄（綽號「和尚」，陳昭雄施用毒品部分
    ，由檢察官另行處理）計5次。
  (三)自93年11月間起至94年4月間止，以電話與乙○○（綽號「
    黑仔」）聯絡，而分別在彰化縣鹿港鎮○○路或戊○○前開
    彰化縣鹿港鎮頭南里頭庄巷90號之住處附近，連續以每次5
    百元之價格，販賣第1級毒品海洛因（毒品重量均不詳）予
    乙○○（乙○○施用毒品部分，由檢察官另行處理）計7次
    ，及以1千元之價格，販賣海洛因（毒品重量不詳）予乙○○1次。另續於94年2月17日晚間8時53分46秒，由乙○○以
    0000000000號電話，撥打戊○○持有之0000000000號電話（
    未扣案），約定以3千元之價格購買海洛因（毒品重量不詳
    ），雙方旋於戊○○前開頭庄巷90號住處，由戊○○交付毒
    品並收取乙○○所交付之3千元。
  (四)續於94年3月1日晚間8時39分45秒，因柯鴻志（綽號「老ㄟ
    」）以0000000000號電話撥打戊○○持有之0000000000號電
    話（未扣案），請戊○○代向丙○○（已由檢察官另案起訴
    ）購買第一級毒品海洛因5錢（即18.75公克），戊○○於電
    話中應允並說定5錢海洛因要價8萬元。嗣戊○○即承前販賣
    第一級毒品海洛因以賺取差價牟利之概括犯意，先於94年3
    月1日晚間11時6分38秒，以上開0000000000號電話撥打丙○○持有之000000 0000號電話，於電話中與丙○○約定於94
    年3 月2日拿取毒品，94年3月2日上午9時53分47秒，戊○○
    再與丙○○以上開電話相互聯絡，約在彰化縣埔心鄉某處之
    萊爾富商店見面，丙○○在該處交付毒品5錢（重18.75公克
    ）予戊○○，戊○○即於94年3月2日晚間7時11分再以相同
    電話聯絡丙○○，表示上揭所拿取之5錢海洛因已向買方收
    取7萬元，惟戊○○實際已以8萬元作價，於不詳時地將該5
    錢毒品賣予柯鴻志，並收取柯鴻志所交付之8萬元現金，而
    從中賺取1萬元之差價。
  (五)嗣於94年5月26日中午12時10分許，為警在上揭彰化縣鹿港
    鎮頭南里頭庄巷90號住處拘提戊○○到案，並扣得戊○○所
    有、非供本案犯罪所用、或預備所用、或所得之0000000000
    號、0000000000號行動電話各1具。
二、案經彰化縣警察局移請臺灣彰化地方法院檢察署檢察官偵查
    起訴。
    理  由
一、關於證據能力方面：
  (一)按被告以外之人（包括證人、鑑定人、告訴人、被害人及共
    同被告等）於檢察事務官、司法警察官或司法警察調查中所
    為之陳述，與審判中不符時，其先前之陳述具有較可信之特
    別情況，且為證明犯罪事實存否所必要者，得為證據，刑事
    訴訟法第159條之2定有明文。所謂「前後陳述不符」之要件
    ，應就前後階段之陳述進行整體判斷，以決定其間是否具有
    實質性差異，惟無須針對全部陳述作比較，陳述之一部分有
    不符，亦屬之。而所謂「較可信之特別情況」之情形，亦應
    就前後陳述時之各種外部情況進行比較，以資決定何者外部
    情況具有可信性。若陳述係在特別可信之情況下所為，則虛
    偽陳述之危險性即不高，雖係審判外陳述，或未經被告反對
    詰問，仍得承認其有證據能力。所稱「外部情況」之認定，
    例示如下：1.時間之間隔：陳述人先前陳述是在記憶猶新的
    情況下直接作成，一般與事實較相近，事後即可能因記憶減
    弱或變化，致有不清晰或陳述不符之現象發生。2.有意識的
    迴避：由於先前陳述時被告未在場，是陳述人直接面對詢問
    警員所為陳述較為坦然；事後可能因陳述人對被告有所顧忌
    或同情，因而在被告面前較不願陳述不利被告之事實。3.受
    外力干擾：陳述人單獨面對檢察事務官或司法警察（官）所
    為之陳述，程度上較少會受到強暴、脅迫、詐欺、利誘或收
    買等外力之影響，其陳述較趨於真實。若被告在庭或有其他
    成員參與旁聽時，陳述人可能會本能的作出迴避對被告不利
    之證述，或因不想生事乃虛構事實而為陳述。4.事後串謀：
    目擊證人對警察描述所目睹情形，因較無時間或動機去編造
    事實，客觀上亦較難認與被告間有勾串情事，其陳述具有較
    可信性。但事後因特殊關係，雙方可能因串謀而統一口徑；
    或事後情況變化，兩者從原先敵對關係變成現在友好關係等
    情形，其陳述即易偏離事實而較不可信。5.警詢或檢察事務
    官偵查時，有無辯護人、代理人或親友在場：如有上開親誼
    之人在場，自可期待證人為自由從容之陳述，其證言之可信
    度自較高。6.警詢或檢察事務官所作之偵查筆錄記載是否完
    整：如上開筆錄對於犯罪之構成要件、犯罪態樣、加重減輕
    事由或起訴合法要件等事實或情況，均翔實記載完整，自可
    推定證人之陳述，與事實較為相近，而可信為真實。法院應
    斟酌上列因素綜合判斷，亦應細究陳述人之問答態度、表情
    與舉動之變化，此一要件係屬訴訟法事實之證明，以自由證
    明為已足，且應由主張此項證據之人證明。惟此僅係確定上
    開陳述有無證據能力而已，至該證據具有證據能力後，其證
    據力之強弱問題，仍待法院綜合全辯論意旨及調查證據所得
    ，依法認定之。本件證人陳昭雄於警詢中及法院審理時之供
    述（見3943號偵查卷第91至95頁、原審卷第87反面至93頁）
    有前後陳述不符之情形；證人乙○○於警詢中及法院審理時
    之供述（見3943號偵查卷第127至129頁、原審卷第98頁反面
    、本院卷第122至124頁）有前後部分陳述不符之情形。本院
    審酌其等於警詢中之證述距案發日較近，當時記憶自較深刻
    ，可立即反應所知，不致因時隔日久而遺忘案情；且較無來
    自被告或其他成員同庭在場之壓力而出於虛偽不實之指證，
    或事後串謀而故為迴護被告之機會，揆諸上開說明，其等於
    警詢中所為之陳述，客觀上應具有較可信之特別情況，且亦
    為證明犯罪事實存否所必要，依上揭規定，其等於警詢中之
    證言自有證據能力。辯護人抗辯謂：被告以外之人於警詢筆
    錄為被告以外之人於審判外之陳述，無證據能力，容有誤會
    。本件證人柯鴻志於警詢中之陳述（見3943號偵查卷第28至
    31頁），為被告以外之人於審判外之陳述，屬傳聞證據。茲
    核，上揭證人柯鴻志於警詢中之陳述，並非證明本件犯罪事
    實存否所必要之證據，故無證據能力。本件證人丁○○於警
    詢中之陳述（見3943號偵查卷第109至113頁），為被告以外
    之人於審判外之陳述，屬傳聞證據。核其陳述與原審審理中
    之陳述（見原審卷第99至10 4頁反面）相符，查無符合傳聞
    法則例外之情形，是證人丁○○此部分之證述，應無證據能
    力。
  (二)按被告以外之人於偵查中向檢察官所為陳述，除顯有不可信
    之情況者外，得為證據，刑事訴訟法第159條之1第2項定有
    明文。偵查中對被告以外之人（包括證人、鑑定人、告訴人
    、被害人及共同被告等）所為之偵查筆錄，或被告以外之人
    向檢察官所提之書面陳述，性質上均屬傳聞證據。惟現階段
    刑事訴訟法規定檢察官代表國家偵查犯罪、實施公訴，依法
    其有訊問被告、證人及鑑定人之權，證人、鑑定人且須具結
    ，而實務運作時，檢察官偵查中向被告以外之人所取得之陳
    述，原則上均能遵守法律規定，不致違法取供，其可信度極
    高，職是，被告以外之人前於偵查中已具結而為證述，除反
    對該項供述得具有證據能力之一方，已釋明「顯有不可信之
    情況」之理由外，不宜以該證人未能於審判中接受他造之反
    對詰問為由，即遽指該證人於偵查中之陳述不具證據能力。
    本件證人陳昭雄、丁○○、乙○○及柯鴻志於檢察官偵查中
    所為之陳述（見3943號偵查卷第76、77頁、第130反面、131
    頁、第123、124頁、第59、60頁、第136、137頁），均經具
    結，有結文附卷可稽，且並無證據證明上開證述有何顯不可
    信之情況，依上說明，其等於偵查中之證言自均具有證據能
    力。
  (三)按有事實足認被告或犯罪嫌疑人有最輕本刑為3年以上有期
    徒刑之罪嫌，並危害國家安全或社會秩序情節重大，而有相
    當理由可信其通訊內容與本案有關，且不能或難以其他方法
    蒐集或調查證據者，得發通訊監察書。通訊監察書，偵查中
    由檢察官依司法警察機關聲請或依職權核發，審判中由法官
    依職權核發。又除法律另有規定外，實施刑事訴訟程序之公
    務員因違背法定程序取得之證據，其有無證據能力之認定，
    應審酌人權保障及公共利益之均衡維護。通訊保障及監察法
    第5條第1項第1款、第2項、刑事訴訟法第158條之4分別定有
    明文。本件關於被告戊○○所使用之0000000000號、000000
    0000號電話之監聽錄音，分別為臺灣彰化地方法院檢察署核
    准在案，有詳載聲監案號、案由、監察電話及對象、指揮檢
    察官及譯文人等之譯文紀錄附卷可參，係依法所為之監聽；
    況審酌電話監聽侵害被告權益之種類及輕重、對於被告訴訟
    上防禦不利益之程度、犯罪所生之危害或實害等情形，兼顧
    人權保障及公共利益之均衡維護，亦認本件此部分電話監聽
    合於比例原則，且經本院勘驗屬實，應具有證據能力。辯護
    人所稱無證據能力一節，尚有誤會。
二、訊據上訴人即被告戊○○（以下稱被告）矢口否認有販賣第
    一級毒品海洛因之犯行，被告及辯護人辯稱僅有數次合資購
    買或無償提供予前揭證人施用之情形，且本案並無查獲與販
    賣毒品有關之毒品或分裝袋、甚或磅秤等工具，是被告並無
    販賣圖利；又被告於案發前一星期，曾與丁○○因故產生衝
    突，於原審請求傳喚證人鄭順福證明確有衝突情事云云。經
    查：
  (一)證人丁○○於原審審理時結稱有於事實一、(一)之時地向被告
    戊○○購買第一級毒品海洛因之事實綦詳（見原審卷第102
    頁正、反面）。證人丁○○於本院證稱：「（問：另外向戊○○買五、六次，買了多少？）一次一千元，一千元大概三
    次的數量。東西都是戊○○當場拿給我，但他的來源如何我
    不知道，有的時候戊○○如果剛好有毒品，我就將錢拿給他
    ，他職皆將東西給我，這種情形大概有二次。我打電話給戊○○的時候，並沒有講到調貨的事情，是我打電話給他，有
    時他不在家，在外面，他回來的時候再將毒品帶回來」等語
    （見本院卷第107頁）。可見證人丁○○，確有向被告購買
    毒品之事實。
  (二)證人陳昭雄於警詢及偵查中證稱有於犯罪事實一、(二)之時地
    向被告戊○○購買毒品海洛因等情明確（見3943號偵查卷第
    91至93頁、第76、77頁）。
  (三)證人乙○○於警詢及偵查中證稱有於犯罪事實一、(三)之時地
    向被告戊○○購買毒品海洛因乙節在卷可證（見3943號偵查
    卷第128頁、第130反面至131頁）。並有94年2月17日晚間8
    時53分46秒，由乙○○以0000000000號電話，撥打被告戊○○持有之0000000000號電話，電話中乙○○稱: 「我要那個
    啦，"三"啦」，被告戊○○稱「好啦，你先過來好了」之約
    定以3千元購買毒品海洛因等術語之監察譯文紀錄影本1紙在
    卷可查（見原審卷第70頁）。
  (四)證人柯鴻志於偵查中證稱確於94年3月1日與被告戊○○聯絡
    ，請被告代為以8萬元之價格購買5錢之毒品（指海洛因），
    並以現金交付予被告，被告亦有交付毒品乙節屬實（見3943
    號偵查卷第136、137頁）。並有94年3月1日晚間8時39分45
    秒，由被告以0000000000號電話，撥打柯鴻志持有之000000
    0000號電話，電話中被告提及毒品價格，稱「他本來開"165
    "，但你就說"16"，我就ㄑ一ㄠˊ到"16"啊，‥‥"散錢的"
    （指散裝之毒品）就比較貴，我不是跟你說"散錢的"他開到
    "18"」，柯鴻志稱「不然你拿"5錢"，‥‥一次就跟他拿"5
    錢"」，被告答稱「"5錢"就8萬，很好算，人家他就這樣給
    我們，‥‥，本來他還多5000，是我對他殺價‥‥」等由證
    人柯鴻志與被告約定以8萬元購買5錢毒品海洛因等術語之監
    察譯文紀錄影本1紙在卷足證（見3943號偵查卷第18至20頁
    ）。再有同日晚間11時6分38秒，被告以上開0000000000號
    電話撥打案外人丙○○持有之0000000000號電話，於電話中
    被告稱「有個"老ㄟ"（即老仔，指柯鴻志，此為柯鴻志於原
    審94年11月17日審理中結稱有此綽號無誤，見原審卷第132
    頁反面）明天要"半份"」；後於94年3月2日上午9時53分47
    秒，被告再與丙○○以上開電話相互聯絡，丙○○表示在「
    萊爾富」那邊，被告表示要走過去；及94年3月2日晚間7時
    11分，被告再以相同電話聯絡丙○○，丙○○表示現在急須
    現金，「"早上拿出去"的那些，現金就有一些」，被告答稱
    「只跟他收7萬元，少收5000元」等，被告向案外人丙○○
    購買5錢毒品、約定交付地點及表示5錢毒品向買方收取7萬
    元之相關購買毒品術語之監察譯文紀錄影本1紙在卷可徵（
    （見3943號偵查卷第20、21頁）。經查證人柯鴻志於偵訊時
    結證稱：確於94年3月1日與被告戊○○聯絡，請被告代為以
    8萬元之價格購買5錢之毒品（指海洛因），並以現金交付予
    被告，被告亦有交付毒品等語（見3943號偵查卷第136至137
    頁）在卷。雖證人柯鴻志於原審審理時證稱：該次係與被告
    共同出資購買，被告出資8千元，伊出資7萬2千元，合買5錢
    海洛因施用云云。然證人柯鴻志迭自警、偵訊（該證人之警
    詢陳述，雖不得為本案之實質證據，但仍得用以彈劾證人陳
    述之信用性，而作為彈劾證據使用）中未曾陳稱該次係與被
    告共同出資合買，更未曾提及自己之出資為7萬2千元，其所
    供迥異於其警、偵訊之證述，足見證人柯鴻志於原審所為之
    上開陳述，恐有受不當因素影響，致未能保有其證詞之純潔
    及中立性，而有偏頗迴護之虞，是認證人柯鴻志前述於原審
    審理時之證述已有可疑。況由被告與案外人丙○○之電話監
    聽紀錄（見3943號偵查卷第20、21頁），可知，被告表示所
    收取之金額為7萬元，是以縱使被告向證人柯鴻志所收取之
    金額為7萬2千元，則被告仍從中賺取2千元之差價，仍有牟
    利之事實。雖證人丙○○於本院審理中證稱：被告向丙○○
    之朋友買過一次八萬元之海洛因，且有將八萬元交給對方等
    情（見本院卷第104頁）。惟電話通聯紀錄經本院當庭勘驗
    並詳譯其對話內容（見附件四），足認被告與柯鴻志所談及
    之內容，並非單純之調貨而已。故證人柯鴻志此部分證述，
    實難據為有利被告之認定。從而，本院斟酌前述各項證據之
    調查結果，經比較證人柯鴻志自警、偵訊及審理中所為前後
    不一之證述，認證人柯鴻志於偵訊所為以現金8萬元向被告
    取得5錢毒品海洛因之證述，核與94年3月1日、2日之通訊監
    察內容相符，與事實較接近應為可採，證人柯鴻志嗣後於原
    審審理時翻異前詞，及證人丙○○之證言，均無可採。
  (五)證人丁○○、陳昭雄、乙○○、柯鴻志均有施用第一級毒品
    海洛因之行為，為其等於原審審理時均坦言不諱（見原審卷
    第99頁反面、87頁反面、93頁反面、130頁）。被告於原審
    94 年11月17日之審理期日，提出其與丁○○於案發前不久
    有所怨隙之辯解。惟被告自警詢迄原審二次準備程序期日，
    進而於94年10月6日第1次審理期日終結止，均未曾提出與丁○○因故產生衝突之主張，有歷次筆錄記載可考；甚且於94
    年10 月6日原審審理時，證人丁○○作證時曾提稱：「我的
    家人有說有3、4個人去找後，他們叫我不要亂講話，因為那
    是我被提訊（指因本案為檢察官提訊）完後的事，所以我自
    己想說應該跟戊○○有關係」等語（見原審卷第103頁），
    嗣被告詰問證人丁○○時，就上開丁○○所言，僅一味否認
    自己家人有前去找丁○○家人云云，亦未隻字提及案發前與
    證人丁○○有所衝突，暗喻證人丁○○挾怨報復，觀之該次
    審判筆錄記載綦詳（見原審卷第103頁反面、104頁），是被
    告於原審94年11月17日之第二次審判期日，於調查證據程序
    中提示丁○○警、偵訊筆錄時，方辯稱：「丁○○在我案發
    前一個禮拜，我有與他發生衝突，因為丁○○將我們同庄的
    人（鄭順福）的家電都拿走，我知道後我就帶鄭順福去丁○○家把東西拿回來，我有跟他發生衝突，雙方有拉扯，我跟
    丁○○差一點打起來。」云云，是否屬實，已有可疑。又丁○○於偵審中均已具結，以擔保其證言之可信性，而丁○○
    迭於偵審中均陳明被告有如上述販賣毒品海洛因之事實，復
    於原審審理時結稱：與被告自小即為好友、並未有所過節，
    亦未因毒品而有所過節等語（見原審卷第102頁）。被告於
    本院審理中亦未再主張其與丁○○間有何恩怨之情節。可見
    被告於原審此部分所辯，尚無可採。原審以證人鄭順福並無
    傳喚作證之必要，而予駁回，並無不合，附此敘明。
  (六)被告向案外人丙○○以7萬元之價格取得5錢海洛因（即半兩
    ，亦即18.75公克），繼而以8萬元賣予證人柯鴻志，已如前
    第四點認定明確，被告從中賺有1萬元之差價，明顯有營利
    之意圖無庸置疑。又被告與證人丁○○為毒品交易之期間不
    過短短2月有餘，即有6次交易，與證人陳昭雄亦不過於將近
    2個月期間即交易5次，與證人乙○○則於5個月內交易9次（
    交易次數詳如下段認定），交易頻率幾近1個月2至3次，以
    交易之頻仍，可見被告日常已有多數時間花用在與施毒者之
    接洽毒品數量、金額或交易時、地等細節當中，以被告就此
    所花費之心力、時間及交易之頻率，如認被告無營利意圖、
    純屬服務性質，顯然違背經驗法則。甚且，毒品海洛因物稀
    價昂，且係政府懸為禁令、嚴加取締之違禁物，若調貨、交
    付之過程無利可圖，縱屬至愚，何以甘冒遭查獲送辦之危險
    ，而在短短數月間，平白又義務為他人代買海洛因至少20次
    ？況其中之證人乙○○與被告並不相識，乙○○係因施用毒
    品，毒品圈內人介紹乙○○可向被告拿毒品，因而結識一情
    ，為證人乙○○於原審審理時結稱屬實（見原審卷第98頁反
    面），則被告與乙○○僅單純因供需毒品所產生之交情，自
    屬淺薄，就乙○○與被告為毒品交易次數有9次之多（如下
    段所認定）一節觀之，益佐被告並非係基於單純為友人服務
    而代行調貨或合資購買之非圖利本意，而係平日即有接受不
    相熟之人購買毒品、從事毒品之買賣交易之營利行為，是被
    告確有營利之意圖至明。是以本案雖因無法查悉被告販入之
    價格，作為被告是否高價賣出之比較，然被告既基於營利之
    意思出售，縱因故無法以高於貨源之原價賣出，而以原價或
    甚至低於原價讓與他人，仍屬販賣行為（最高法院84年4 月
    18日84年度第3次刑事庭會議決議意旨參照）。
  (七)被告確有販賣毒品海洛因之事實，已如前述及認定。雖證人
    陳昭雄、柯鴻志於原審審理時均附合被告所辯，證稱未向被
    告購買，僅係合資購買云云，然其等於原審之證述除與先前
    於警或偵訊中之陳述不符外，陳昭雄於原審所陳關於與被告
    合資購買之時、地、金額等情節悉數與被告所陳大相逕庭（
    見原審卷第92、93頁），是陳昭雄於原審審理時之陳述明顯
    為迴護被告之詞，自不足取。又證人柯鴻志於原審審理時所
    陳關於與被告合資購買之時、地等情節，雖與被告相符，
    然依附件四所示之詳譯通訊監察譯文觀之，被告先後與柯鴻
    志、丙○○間之對話，就價格之問題討價還價，被告尚且對
    柯鴻志分析價格之計算方式，且向丙○○洽購之數量亦有5
    錢之多，顯非單純之「調貨」可比。按目前社會上販賣毒品
    海洛因之犯罪型態不一，有所謂「大盤」、「中盤」、「小
    盤」販賣者，甚或零星交易者。在有較多量毒品交易之情形
    下，經深入查證，如機會掌握得宜，或可查獲與販賣毒品有
    關之毒品、販賣工具（諸如電子秤、帳冊、分裝袋等物）或
    多數知情或購買者等證人之證詞，以作為法院判決認定之依
    據。然如向大盤、中盤或小盤購貨後，隨即轉賣，從中賺取
    差價者，亦合於販賣毒品之構成要件，且因交易時間短暫，
    且基於熟識或已有相當之信賴關係，亦非必以電子磅秤秤過
    不可。此觀被告與柯鴻志、丙○○間之通訊監察譯文，其口
    氣極為熟稔，可知一斑。故本件實難以未查獲電子磅秤，作
    為有利於被告之論據，辯護人此部分主張，顯不足採。
  (八)就被告販賣第一級毒品海洛因予上開證人丁○○、陳昭雄、
    乙○○之次數及交易金額等細節，雖該3名證人就此陳述，
    有部分無法確切指明究有幾次交易或每次交易之詳細金額，
    然衡諸施用毒品之人因癮頭一來，急需購買毒品解癮，未解
    癮前之焦躁難耐，以致心神均傾注於搜尋毒品以供施用，無
    暇記憶每次毒品交易金額、交易地點、或數量、或交易次數
    ，及至解癮後之藥害反應，更使施用毒品之人無法明確記憶
    交易細節，是為常情。故上開證人就細節之出入或不復記憶
    ，並不影響其等證言之可信度，其等就確有向被告戊○○購
    買第一級毒品之情節，仍足採信。又交易次數及金額，關係
    被告犯罪所得財物之多寡，因本院已盡調查能事，仍無法明
    確得知被告販賣毒品海洛因之真實次數及金額，則基於被告
    人權之保障，應將所呈現之證據朝最有利於被告之方向認定
    ，茲將被告販賣毒品海洛因所得分述如下：
    1.販賣予丁○○部分：
      證人丁○○已於原審審理時結證稱：共向被告購買6次，3
      次在被告舊家，3次在前揭草港之天主堂後面路旁，每次1
      至2千元；買1千元有3至4次，在被告舊家（即被告現住頭
      庄巷90號住處旁三合院）買3次均為每次1千元，在前開鹿
      港鎮草港天主堂後面路旁有2次均以2千元購買等語明確（
      見原審卷第102頁反面）。則依上證述及以最有利於被告
      之認定，自應認被告在頭庄巷90號住處旁三合院之舊家係
      以每次1千元之價格販賣海洛因（重量不詳）予證人丁○○，共計3次，所得計3千元。又在上開天主堂後之路旁，
      以1千元之價格販賣海洛因予丁○○1次，以每次2千元之
      價格販賣海洛因予丁○○計2次，所得計5千元，故被告販
      賣毒品海洛因予丁○○共得款8千元。
    2.販賣予陳昭雄部分：
      證人陳昭雄已於警詢及偵查中證稱：均與被告約在前揭鹿
      鳴國中附近交易，約向被告購買毒品海洛因5、6次，每次
      2千元等語明確（見同上偵卷第76、93頁）。則依上證述
      及前開說明，應認被告在上開鹿鳴國中附近，係以每次2
      千元之價格販賣海洛因（重量不詳）予證人陳昭雄，共計
      5次，所得計1萬元。
    3.販賣予乙○○部分：
      證人乙○○於警詢及偵查中已證稱：自93年11月間起至94
      年4月間止，在被告前揭住處或鹿草路，向被告購買毒品
      海洛因，每週1至2次，每次500元或1000元；又於94年2月
      17日，在被告住處，以3千元之價格向被告購得毒品海洛
      因等語明確（見同上偵卷第128頁、第130反面）；於原審
      審理時更證稱：上開期間向被告購買未超過10次等語（見
      原審卷第96反面）。則依上證述及前開說明，以最有利於
      被告之方向認定，則證人乙○○向被告購買毒品海洛因之
      期間計約5個月（即93年11月間起至94年4月間），每個月
      約為4週有餘，五個月為20週有餘，當以20週計算，每週
      如1至2次，以每週1次計算，雖總計有20次左右，然證人
      既陳述未超過10次，則僅能以9次計算。又除94年2月17
      日係以3000元購得毒品海洛因1次外，其餘每次係以500元
      或1000元購買，則依最有利於被告之計算方式，應係以
      3000元購得毒品為1次，以1000元購得毒品亦僅有1次，其
      餘7次均為每次以500元購得毒品海洛因（上開毒品重量均
      不詳），故被告販賣毒品海洛因予乙○○共得款7千5百元
      （3000+1000+ 500×7=7500）。
  (九)綜上所述，足認被告確有販賣第一級毒品海洛因予丁○○等
    人之事實，被告所辯，顯係事後卸責之詞，不足採信，本件
    事證已極明確，被告犯行堪予認定。
三、按刑法於民國94年2月2日經總統令修正公布，於95年7月1日
    施行，被告行為後法律有變更，依修正後刑法第2條第1項前
    段規定，應適用行為時之法律。核被告戊○○所為係犯毒品
    危害防制條例第4條第1項之販賣第一級毒品罪。被告為供販
    賣之目的而持有上開毒品，其於販賣前持有海洛因之低度行
    為，應為其後販賣之高度行為所吸收，不另論罪。又被告所
    為先後販賣第一級毒品犯行，時間緊接，方法相同，觸犯構
    成要件相同之罪名，顯係基於概括犯意反覆為之，應依修正
    前刑法第56條連續犯之規定論以一罪，除死刑、無期徒刑部
    分法定本刑依法不得加重外，罰金刑之法定本刑予以加重。
    檢察官雖認被告以8萬元之價格販賣5錢毒品海洛因予柯鴻志
    部分，為幫助柯鴻志販賣第一級毒品罪，且為另行起意。然
    被告係向上手購貨後再行轉賣予柯鴻志，從中賺取差價，所
    為顯係基於為自己販賣圖利之意圖，並非意欲幫助柯鴻志販
    賣。又被告此部分所為亦係基於營利之意圖販賣毒品，以其
    時間及手法觀之，應與其餘販賣毒品行為係基於同一概括犯
    意而為，並非另行起意，是檢察官此部分所指，容有誤會，
    惟單獨犯與幫助犯之間毋庸變更起訴法條，附此敘明。被告
    有事實欄所載前科犯行，有臺灣高等法院被告前案紀錄表附
    卷可稽，其受有期徒刑執行完畢後，5年以內再本件犯有期
    徒刑以上之罪，除死刑、無期徒刑部分法定本刑依法不得加
    重外，罰金刑之法定本刑，應依修正前刑法第47條累犯規定
    ，遞加重其刑。查被告販賣毒品之對象僅有四人，其販賣所
    得非鉅，與之大盤、中盤者相較，情節尚非重大，若處以毒
    品危害防制條例第4條第1項之法定本刑死刑或無期徒刑，實
    嫌過重，本院認為被告之犯罪情狀，實有可憫恕之處，爰依
    修正前刑法第59條之規定酌減其刑。原審以被告罪證明確，
    予以論罪科刑，固非無見，惟查原判決未予審究上開酌減其
    刑之情形，被告上訴否認犯罪，固無可取，然原判決既有可
    議之處，仍屬無可維持，應予撤銷改判。爰審酌被告自身亦
    染有施用毒品之惡習，仍為販賣毒品，其犯罪之動機、目的
    、手段，所生危害，及犯罪後態度等一切情狀，量處如主文
    第二項所示之刑。又按毒品危害防制條例第19條第1項規定
    ，犯販賣毒品罪者，其犯罪所得之財物均沒收之，係採義務
    沒收主義。故販賣毒品所得之對價，不問其中成本若干，利
    潤多少，均應全部諭知沒收，貫徹政府查禁煙毒之決心，以
    符立法本旨（最高法院91年度台上字第2419號判決意旨參照
    ）。茲被告販賣第一級毒品所得，為如附表二所示之10萬5
    千5百元，雖未扣案，仍應依毒品危害防制條例第19條第1項
    之規定，宣告沒收，如全部或一部不能沒收時，以其財產抵
    償之。另查附表一編號3、4所示，供作販毒聯絡工具之0000
    000000號、0000000000號號行動電話（均未扣案），雖係供
    販賣毒品犯罪所用之物。惟按依毒品危害防制條例第19條第
    1項規定宣告沒收，因該條項並無如同條例第18條第1項所定
    不問屬於犯人所有與否沒收之明文，故應屬相對沒收主義之
    立法，其應沒收之物，應以屬被告所有者為限（最高法院93
    年度台上字第462號判決參照），準此，上開未扣案之行動
    電話二支，被告否認為其所有，亦無其他證據以證明被告已
    取得所有權，自毋庸依同條例第19條第1項宣告沒收。附表
    一編號1、2所示之扣案行動電話，雖為被告供明為其所有，
    惟並無證據以證明上開查扣之證物，係被告犯本案所用或預
    備所用之物，亦非因犯罪所得之物，自無從併予宣告沒收，
    附此敘明。
據上論結，應依刑事訴訟法第369條第1項前段、第364條、第299
條第1項前段，毒品危害防制條例第4條第1項、第19條第1項，修
正後刑法第2條第1項前段，修正前刑法第11條前段、第56條、第
47條、第59條，判決如主文。
本案經檢察官甲○○到庭執行職務。
中    華    民    國    95    年    8    月    3      日
            刑事第五庭  審判長法  官  袁  從  楨
                              法  官  姚  勳  昌
                              法  官  郭  同  奇
上列正本證明與原本無異。
如不服本判決應於收受送達後十日內向本院提出上訴書狀，其未
敘述上訴之理由者並得於提起上訴後十日內向本院補提理由書（
均須按他造當事人之人數附繕本）。
                              書記官  康  孝  慈
中    華    民    國    95    年    8    月    4      日
附錄論罪科刑法條
毒品危害防制條例第4條第1項
製造、運輸、販賣第一級毒品者，處死刑或無期徒刑；處無期徒
刑者，得併科新臺幣一千萬元以下罰金。
附表一
┌──┬──────────┬────┬───────┐
│編號│物                品│數    量│備          考│
├──┼──────────┼────┼───────┤
│ 1  │0000000000號行動電話│     1具│扣案          │
├──┼──────────┼────┼───────┤
│ 2  │0000000000號行動電話│     1具│扣案          │
├──┼──────────┼────┼───────┤
│ 3  │0000000000號行動電話│     1具│未扣案        │
├──┼──────────┼────┼───────┤
│ 4  │0000000000號行動電話│     1具│未扣案        │
└──┴──────────┴────┴───────┘
附表二、販賣第一級毒品犯罪所得財物
┌──┬──────────┬────┬───────┐
│編號│販賣對象            │金    額│備          考│
├──┼──────────┼────┼───────┤
│ 1  │丁○○              │   8,000│未扣案        │
├──┼──────────┼────┼───────┤
│ 2  │陳昭雄              │  10,000│未扣案        │
├──┼──────────┼────┼───────┤
│ 3  │乙○○              │   7,500│未扣案        │
├──┼──────────┼────┼───────┤
│ 4  │柯鴻志              │  80,000│未扣案        │
└──┴──────────┴────┴───────┘
附表三、本案相關之通聯紀錄內容摘要
┌──┬──────┬─────┬───────────────┬───┐
│編號│通聯日期    │聯絡者    │   通  訊  譯  文  摘  要     │卷證  │
│    │時間        │聯絡電話  │                              │位置  │
├──┼──────┼─────┼───────────────┼───┤
│ 1  │94年3月1日  │戊○○    │二人先討論向別人購買毒品之品質│3943號│
│    │20時39分    │0000000000│、價格，柯鴻志說：不然你拿五件│偵卷第│
│    │            │柯鴻志    │，拿五錢這樣，戊○○說：不是啦│18至20│
│    │            │0000000000│，就整用的，十六萬，柯鴻志仍說│頁    │
│    │            │          │一次拿五錢，戊○○說五錢就八萬│      │
│    │            │          │，我只是順便帶你過去跟他拿，又│      │
│    │            │          │沒賺你錢，合適就拿，不合適就別│      │
│    │            │          │拿。                          │      │
├──┼──────┼─────┼───────────────┼───┤
│ 2  │94年3月1日  │戊○○    │戊○○問丙○○「那個」還有嗎，│3943號│
│    │23時6分     │0000000000│「老仔」（指柯鴻志）明天需要半│偵卷第│
│    │            │丙○○    │份。丙○○說有。              │20頁  │
│    │            │0000000000│                              │      │
│    │            │          │                              │      │
├──┼──────┼─────┼───────────────┼───┤
│ 3  │94年3月2日  │戊○○    │戊○○問如何相約？丙○○叫黃德│3943號│
│    │8時16分     │0000000000│仁到員林來找他。              │偵卷第│
│    │            │丙○○    │                              │20頁  │
│    │            │0000000000│                              │      │
├──┼──────┼─────┼───────────────┼───┤
│ 4  │94年3月2日  │戊○○    │丙○○說他在萊爾富那邊，戊○○│3943號│
│    │9時53分     │0000000000│表示要走過去。                │偵卷第│
│    │            │丙○○    │                              │21頁  │
│    │            │0000000000│                              │      │
├──┼──────┼─────┼───────────────┼───┤
│ 5  │94年3月2日  │戊○○    │戊○○表示他在「錫枝」（台語音│3943號│
│    │11時21分    │0000000000│譯）旁的廟宇處，柯鴻志要戊○○│偵卷第│
│    │            │柯鴻志    │等一下。                      │21頁  │
│    │            │0000000000│                              │      │
├──┼──────┼─────┼───────────────┼───┤
│ 6  │94年3月8日  │戊○○    │柯鴻志叫戊○○多介紹一點「腳」│3943號│
│    │9時58分     │0000000000│給他，不然都沒有「腳」，並抱怨│偵卷第│
│    │            │柯鴻志    │上次介紹那個「阿丁」（矮仔丁）│22頁  │
│    │            │0000000000│騙他，趁夜間拿四張假鈔給他，黃│      │
│    │            │          │德仁表示會幫他討。            │      │
├──┼──────┼─────┼───────────────┼───┤
│ 7  │94年3月8日  │戊○○    │戊○○問丁○○為何對柯鴻志弄那│3943號│
│    │14時37分    │0000000000│一招，怎麼弄假鈔去騙人家。黃振│偵卷第│
│    │            │丁○○    │豪說：我過去找你啦。          │118頁 │
│    │            │0000000000│                              │      │
├──┼──────┼─────┼───────────────┼───┤
│ 8  │94年3月8日  │戊○○    │柯鴻志問戊○○找到矮仔丁了嗎？│3943號│
│    │19時25分    │0000000000│戊○○稱有，那筆錢會先幫他處理│偵卷第│
│    │            │柯鴻志    │。柯鴻志再次請戊○○幫他找「腳│118頁 │
│    │            │0000000000│」。                          │      │
├──┼──────┼─────┼───────────────┼───┤
│ 9  │94年5月18日 │戊○○    │戊○○問柯鴻志何時可以跟他「湊│3943號│
│    │11時36分    │0000000000│一個」，柯鴻志表示要再一、二天│偵卷第│
│    │            │柯鴻志    │，戊○○答稱「還要一、二天阿，│34、35│
│    │            │0000000000│那我自己想辦法」，柯鴻志說不然│頁    │
│    │            │          │我就先拿「二錢」，戊○○稱：「│      │
│    │            │          │電話中不要說那麼明…我是說，本│      │
│    │            │          │來聽跟你湊一用、二用、這樣我錢│      │
│    │            │          │才會夠，若跟他拿散的，就太貴，│      │
│    │            │          │差一、二千」，柯鴻志表示我眼前│      │
│    │            │          │可以拿「二」，這裡差不多有三萬│      │
│    │            │          │多而已，戊○○說「我今天就得先│      │
│    │            │          │跟他拿散的，就比較貴，我才要找│      │
│    │            │          │你一起拿」，後來二人達成協議，│      │
│    │            │          │由戊○○出三萬二，柯鴻志出四萬│      │
│    │            │          │八。                          │      │
├──┼──────┼─────┼───────────────┼───┤
│10  │94年5月20日 │戊○○    │戊○○抱怨昨天找不到柯鴻志，後│3943號│
│    │9時7分      │0000000000│來去別人拿「散的」，品質不錯，│偵卷第│
│    │            │柯鴻志    │但怕不能接續，柯鴻志說如果你有│25頁  │
│    │            │0000000000│跟我說好嗎，我現在有辦法拿「三│      │
│    │            │          │」而已。戊○○說：中午看看，不│      │
│    │            │          │然中午你先拿，我跟他問，再打給│      │
│    │            │          │你。                          │      │
├──┼──────┼─────┼───────────────┼───┤
│11  │94年5月20日 │戊○○    │戊○○叫柯鴻志過來，二人約十點│3943號│
│    │10時5分、   │0000000000│半在學校見面，柯鴻志說：你叫他│偵卷第│
│    │10時25分    │柯鴻志    │要好一點，戊○○說好。稍後，二│26、27│
│    │            │0000000000│人改約在檳榔攤對面修車那裡見面│頁    │
│    │            │          │。                            │      │
└──┴──────┴─────┴───────────────┴───┘
附表四、本院勘驗詳譯之監聽光碟譯文
第一段
Ａ：發話人，0000000000戊○○
Ｂ：受話人，「老ㄟ」，即柯鴻志
時間：94年3月1日20點39分45秒
Ａ：喂
Ｂ：喂
Ａ：ㄟ，「老仙仔」（台語），怎樣？
Ｂ：你那個...我在說後來那個「1比1」你問有嗎？
Ａ：你不是說不要？
Ｂ：我是說後來那些...你就是跟初初拿給我的一樣的...
Ａ：不會啦，他那個好很多，我... 唉... 我本身跟他拿那個回
    來摻「05」還很讚，更何況那些沒摻
Ｂ：你現在是說什麼？
Ａ：就後來拿的他那個「版子」（台語樣品之意）那個啊
Ｂ：那個怎樣？
Ａ：就後來你拿的那個「版子」那個啊
Ｂ：那多少的？
Ａ：他本來開「165 」，啊你就說「16」，我就給他「喬」（台
    語）剩「16」啊
Ｂ：那「有法度」（台語）「1比1」嗎？
Ａ：喔，那就一定有的，我才說叫你自己試看看（Ｂ：我說喔
    ...）， 「1 比1 」是一定有的，我自己試都... 我跟你說
    ，我跟他拿那散的，拿他那個... 他不是有那個碎的、有摻
    過的有沒有？他那個有動的，我回來洗「05」下去，還有夠
    讚，更何況他那個都沒動過，那個怎麼會差...
Ｂ：不然先跟他拿2錢試看看好嗎？
Ａ：你拿那個「散錢的」， 拿沒動過的拿「散錢」就貴啊...
Ｂ：不是啊，我跟你說，我現在現金也沒那麼多
Ａ：沒有啦，他那個「散錢」的就比較貴啊，我不是跟你說「散
    錢」他開到「18」去了,你拿「散錢」的怎麼會划算...
Ｂ：幹你娘，那是說就常常在那個，我不要再經過、不要再加別
    人....
Ａ：要不然看你「18」划算嗎？就那天後來拿的那個，如果要的
    話，我就跟他吩咐
Ｂ：「16」就那個了，還「18」
Ａ：人家他那個是「整件的」，他那是拿「整件」...
Ｂ：沒啦，如果可以，咱才繼續跟他拿，如果不可以...
Ａ：沒啦，人家那天不是有拿一塊樣品給你？
Ｂ：對啦...我現在意思是...
Ａ：不是啦，你就看你划不划算，我又沒賺你半毛錢，是順便幫
    你拿回來的，你如果划算，就跟他拿，如果不划算，就不要
    ，人家他就開「整件的16」，如果你拿散的就「18」，走到
    哪也這樣
Ｂ：不然你先拿「5件」...拿「5錢」這樣
Ａ：沒啦，他那個如果「整用的」就「16」，「大用的」他那個
    就16萬，就「16」，若「散錢的」就「18」，人家他就報這
    樣給我們，你「甘那」（台語音譯）...
Ｂ：不然一次就跟他拿「5錢」
Ａ：5 錢就8 萬，很好算，人家就開這樣給我們，你「甘那」（
    台語音譯）... 本來他多5 千，是我跟他殺價，我才說那個
    我又沒有跟你賺...
Ｂ：好啦，不然明天跟他拿5錢
Ａ：對啦，又不是我今天有賺你錢，我也只是順便帶你、去跟他
    拿而已，我又沒賺你錢，如果合適就拿，不合就不要
Ｂ：一定要有「1比1」喔
Ａ：那百分之百有的啦
Ｂ：好啦...
Ａ：你如果要，我跟他吩咐，看還有沒有，有我再打給你說，我
    現在打電話問他看看（Ｂ：好啦），如果有話，叫他幫我們
    留一下
Ｂ：好啦
Ａ：ㄏㄡ～
Ｂ：好啦
第二段
Ａ：發話人，丙○○
Ｂ：受話人，0000000000戊○○
時間：94年3 月1 日23點06分38秒
Ｂ：喂
Ａ：ㄟ～
Ｂ：那個帳明天，啊那個有沒有，我跟你說那個我們拿的這個還
    有沒有？
Ａ：做什麼？
Ｂ：有嗎？這種的還有嗎？
Ａ：啊？
Ｂ：我那天拿回來的這個還有嗎？
Ａ：有啊
Ｂ：要不你拿一個「半仔」，我這邊那個「老ㄟ」＊＊＊＊說要
    「半仔」
Ａ：嗯
Ｂ：明天，明天見面時，才順便那個...
Ａ：啊你今天有收到帳嗎？
Ｂ：喔... 幹你老的，那個「落尾落者」（台語音譯），那個玉
    （台語音譯）啊，才整群在哪個「六」「十八斗啊」（台語
    音譯）那裡，才跟他嗆叫他準備跑路，幹你老母
Ａ：哪一個？
Ｂ：就是哪個叫他不要賭的那個啊
Ａ：說要最後湊十萬的哪個喔？
Ｂ：嗯，他哥哥就是在那個菜市場那邊賣水果，大賣，「景啊」
    （台語音譯）我這條帳要怎樣，ㄚ你咧「花」（台語）要怎
    樣，我跟他說，這條帳、這不是我揀的啦，「恁白哪嘸肖雨
    伊ㄎ一ㄚ」（台語音譯），我也一直阻止他，叫他不要再賭
    ，這也是大家知道的，要叫我來叫他拿，剛剛又打來給我叫
    我過去拿，我就不要理他，現在在那裡跟我「花」（台語）
    ，說要抵，我說我哪有什麼帳欠你，你是要抵我怎樣？才過
    去叫他準備跑路，跟他說叫他帳不要了，剛剛又打來叫我過
    去，我就不要理他
Ａ：嗯，都打來說要給你，你為什麼不去？
Ｂ：沒啦，他... 他那個人... 我就覺得他又說東說西，我本來
    在哪裡就已經跟他嗆說帳不要了，我就已經準備... 那間
    KTV 也不要給他開了，要叫他收起來
Ａ：他是在「花」（台語）怎樣？
Ｂ：幹你老的，在「黑白花」（台語），什麼後來他大哥跟你＊
    ＊多久，以前跟你什麼「簽義」（台語音譯）喔、「三小」
      （台語音譯）喔，花（台語）ㄏㄟ  ，我跟他說，這條跟
      那個沒有關係啦，在那邊「黑白」「花小花鼻」（台語音
      譯）
Ａ：ㄚ你甘有欠他大仔？
Ｂ：唉！那個是十多年前了啊，那帳也亂七八糟，那個要怎樣那
    個啊，在「黑白」「花小花鼻」（台語音譯），我怎麼可以
    給他... 我就跟他說叫他準備明天不要給我遇到，後來又打
    來叫我去，我就不要理他了啊，剩下的都沒問題了
Ａ：對啦，沒問題，意思是甘有拿？還是還沒還是怎樣？
Ｂ：沒啦，那些都有約，有的約叫我明天去拿，今天去到那裡，
    約明天要拿給我
Ａ：明天禮拜幾了ㄋㄟ！
Ｂ：明天禮拜三
Ａ：不要隨便拖拖拉拉，那就很費事了
Ｂ：不會啦，明天看幾點那裡...
Ａ：ㄚ你這樣今天不就沒收半條？
Ｂ：沒ㄟ，還沒
Ａ：嗯，你不是說...
Ｂ：啊大條ㄟ2 、3 條而已啊，那二條明天叫我去拿，只剩一條
    而已啊
Ａ：ㄚ是說隨便也收個一條半條的，都沒有喔？好，不然明天看
    怎樣，不要再給他們在哪裡一直拖了，不然到時候拖拖拖，
    「東啊」（台語）下去都不夠利息了，再拖下去哪有意思
Ｂ：好啦，那明天白天時，看你人在哪裡，你就明天早上天亮那
    時，你如果還沒睡，就打給我，我人看怎樣我再過去，那個
    我先處理給人家一下，ㄏㄡ~
Ａ：好
Ｂ：好好
第三段
Ａ：發話人，丙○○
Ｂ：受話人，0000000000戊○○
時間：94年3 月2 日08點16分41秒
Ｂ：喂
Ａ：ㄟ~
Ｂ：啊怎樣，要過去還是你要過來？
Ａ：不然你過來
Ｂ：要過去哪裡？
Ａ：現在幾點？
Ｂ：8點
Ａ：8點多喔
Ｂ：8點半
Ａ：沒啦，8 點15而已啦
Ｂ：喔
Ａ：啊你有要馬上要過來嗎？
Ｂ：有啊
Ａ：好啊，不然你馬上來啊，快到時再打給我，在看你到哪裡
Ｂ：啊我要到哪裡呢？
Ａ：不然你到員林這邊來 (Ｂ：好啊），你要馬上來喔，不然我
    等下就要出外了
Ｂ：好啊
Ａ：你在打麻將嗎？
Ｂ：沒啊
Ａ：沒有怎會劈哩啪啦響？
Ｂ：沒啦，我在拿肉鬆要夾饅頭（Ａ：這樣喔...）， 塑膠袋啦
    ...
Ａ：好啦
第四段
Ａ：發話人，0000000000戊○○
Ｂ：受話人，丙○○
時間：94年3 月2 日09點15分56秒
Ｂ：喂
Ａ：我到「大潤發」這裡了
Ｂ：大潤發喔...
Ａ：ㄟ
Ｂ：這樣... 嗯... 我現在從這裡到那裡大概要10多分，這樣你
    先在街上逛一圈，大概在10多分再到那裡去
Ａ：好啊
Ｂ：好
第五段
Ａ：發話人，0000000000戊○○
Ｂ：受話人，丙○○
時間：94年3 月2 日09點46分33秒
Ｂ：喂
Ａ：出來了沒？
Ｂ：我快到了，差１、２個紅綠燈而已
Ａ：喔
第六段
Ａ：發話人，丙○○
Ｂ：受話人，0000000000戊○○
時間：94年3 月2 日09點53分47秒
Ｂ：喂
Ａ：我在對面「萊爾富」這邊
Ｂ：我走過了啦，我走過去
第七段
Ａ：發話人，柯鴻志
Ｂ：受話人，0000000000戊○○
時間：94年3 月2 日11點21分31秒
Ｂ：喂
Ａ：喂，拿出來了嗎？
Ｂ：喂
Ａ：喂（Ｂ：ㄟ~）， 我現在來在這裡，來了嗎？
Ｂ：我馬上過去，你差不多到鹿港了嗎？
Ａ：啊？
Ｂ：到鹿港了嗎？
Ａ：我來到這廟這裡
Ｂ：在哪個廟？
Ａ：就「錫枝」（台語音譯）他這門口這裡
Ｂ：喔，那你在那裡等候一下，馬上到，我馬上過去
第八段
Ａ：發話人，丙○○
Ｂ：受話人，0000000000戊○○
時間：94年3 月2 日19點11分00秒
Ｂ：（跟第三人對話）你等一下、等一下，我等下再打給你。喂
Ａ：喂
Ｂ：ㄟ～
Ａ：ㄟ～
Ｂ：我看我明天早上出去在那個好嗎？
Ａ：那不好不好，要用到錢，我就是在等你那條錢
Ｂ：啊現在就現金只有一些，現金跟票...16... 只 有16啊、（
    自語：10萬、16），還有一條，一條約今晚，現在去... 現
    在才剛回來
Ａ：你現金光早上拿出去的那個就多少了，你知道嗎？
Ｂ：對啊，才收一張票回來，現金那個才跟他收7 萬5 而已，還
    少拿5 千，啊收一條3 萬，一張票9 萬，還有一條早上那個
    現金，我才說加一加，今晚還有一條收一收在一起走，才不
    會再跑一趟
Ａ：啊他...今晚大概幾點？
Ｂ：嗯？
Ａ：今晚大概幾點？
Ｂ：啊～我就現在去送貨出去，你看...9點多我來一趟
Ａ：啊那是現金還是票？
Ｂ：票，公司的，那是大公司的
Ａ：管他哪裡的，我現在就是需要現金，現在票就沒... 啊他們
    那個全都開票喔？
Ｂ：是啊
Ａ：全都開票，那就全是「成」（台語）... 對啊，你那都是票
    就9成了，那就貼利息都不夠
Ｂ：晚一點看怎樣再...
Ａ：啊？
Ｂ：晚一點啦，才不會明天又要跑一趟
Ａ：那好，晚一點看怎樣
Ｂ：看怎樣啦，要不然明天....
Ａ：沒啦，那不能再拖到明天，那個拖到明天，再拖下去換我這
    邊會去影響到
Ｂ：晚一點...
                                                      Ａ


司法院資訊處製作；財團法人民間司法改革基金會備份。
